臺灣臺北地方法院交通事件裁定　 　　 96年度交聲字第927號
原處分機關　交通部公路總局台北區監理所
異　議　人
即受處分人　甲○○
上列異議人即受處分人因違反道路交通管理處罰條例案件，對於
交通部公路總局台北區監理所民國96年7 月13日所為處分（原處
分案號：北監自裁字裁40-AGJ103239號）聲明異議，本院裁定如
下：
    主  文
原處分撤銷。
甲○○不罰。
    理  由
一、原處分意旨略以：異議人即受處分人甲○○於民國96年4 月
    14日上午9 時41分許，駕駛車號CK─6767號自用一般小客車
    （下稱系爭自小客車），於行經臺北市○○區○○路交流道
    北往南方向之一般道路時，因有「汽車行駛於一般道路上汽
    車駕駛人未繫安全帶」之違規，經臺北市政府警察局交通大
    隊內湖分隊（下稱內湖分隊）警員蕭文隆攔停，依道路交通
    管理處罰條例第31條第1 項之規定，以北市警交大字第AGJ1
    03239 號舉發違反道路交通管理事件通知單（下稱違規通知
    單）當場舉發，嗣經原處分機關依道路交通管理處罰條例第
    31條第1 項及違反道路交通管理事件統一裁罰基準及處理細
    則第43條、第44條、第67條之規定，於96年7 月13日以自裁
    字裁40-AGJ103239號裁決書，裁處罰鍰新臺幣1,500 元。
二、聲明異議意旨略以：異議人固曾於前揭時、地，駕駛系爭自
    小客車行經上開舉發地點，惟當時異議人及前座乘客鄭秀綢
    均依規定繫妥安全帶，並無上開「汽車行駛於一般道路上汽
    車駕駛人未繫安全帶」之違規行為，且當時於該地點執行勤
    務之內湖分隊警員蕭文隆將異議人攔停後，僅告以異議人有
    闖紅燈之違規行為，經當場以其所持掌上型電腦列印異議人
    闖紅燈之違規通知單，由異議人當場簽收（異議人就該部分
    闖紅燈之違規行為及裁罰未提出異議，並已依規定繳納罰鍰
    ）外，並未另告稱異議人當時另有本件未依規定繫安全帶之
    違規行為，亦未當場列印本件「汽車行駛於一般道路上汽車
    駕駛人未繫安全帶」之違規通知單，更未將該違規通知單交
    予異議人簽收，而異議人亦無拒簽之情形。為此聲明異議，
    請求撤銷原處分等語。
三、按法院受理交通事件，準用刑事訴訟法之規定，道路交通管
    理處罰條例第89條前段定有明文；又犯罪事實應依證據認定
    之，無證據不得認定其犯罪事實，刑事訴訟法第154 條第2
    項定有明文；而犯罪事實之認定，應憑證據，如未能發現相
    關證據，或證據不足以證明，自不能以推測或擬制之方法，
    以為裁判基礎；另認定不利於被告之事實，須依積極證據，
    苟積極證據不足為不利於被告事實之認定時，即應為有利於
    被告之認定，更不必有何有利之證據（最高法院40年臺上字
    第86號、30年上字第816 號判例意旨參照）。是法院於審理
    行為人違反道路交通管理處罰條例案件，當踐行完畢調查證
    據之程序後，為事實之認定時，如就原處分機關所認定之行
    為人違規事實仍有合理之訴訟上懷疑，而無法確信行為人確
    有該當於道路交通管理處罰條例各該處罰條文之構成要件事
    實時，即應依訴訟上之待證事實「倘有懷疑，則從被告之利
    益作解釋」之證據法則，為有利於受處分人之認定。
四、經查：
（一）異議人於前揭時、地，駕駛系爭自小客車行經本件舉發地
      點時，固因闖紅燈而為內湖分隊警員蕭文隆當場攔停舉發
      ，且異議人未就該部分闖紅燈之違規行為及裁罰聲明異議
      ，並已依規定繳納罰鍰完畢，此為異議人所不爭執，並有
      臺北市政府警察局掌電字第40-AGJ103240號舉發違反道路
      交通管理事件通知單影本1 件附卷可稽（見本院卷第15頁
      左側之通知單），堪信屬實。惟訊據異議人堅決否認有本
      件「汽車行駛於一般道路上汽車駕駛人未繫安全帶」之違
      規行為，並辯稱其於前揭時、地，駕駛系爭自小客車行經
      上開舉發地點時，其與前座乘客鄭秀綢均依規定繫妥安全
      帶，並無本件未繫安全帶之違規行為，當時於該地點執行
      勤務之警員蕭文隆將異議人攔停後，僅告稱異議人有闖紅
      燈之違規行為，並未告稱異議人另有本件未依規定繫安全
      帶之違規行為，亦未當場列印本件違規通知單，更未將該
      違規通知單交予異議人簽收，異議人亦無拒簽之情形等語
      。
（二）而證人即當時乘座於異議人所駕駛系爭自小客車右前座之
      異議人之姊鄭秀綢於本件96年9 月19日、同年10月3 日訊
      問期日到庭結證略稱：於前揭時、地，異議人駕駛系爭自
      小客車行經本件舉發地點時，其係坐在系爭自小客車右前
      座，而經乙○○○○攔停系爭自小客車，告稱異議人闖紅
      燈，要求異議人出示證件後，因異議人之證件係放在前座
      置物箱內，經其親眼看見異議人解下安全帶，並自上開置
      物箱內取出證件交予乙○○○○，當時警員自始至終均僅
      表示異議人闖紅燈，並未表示異議人另有本件未依規定繫
      安全帶之違規行為，亦未當場列印及出示本件「汽車行駛
      於一般道路上汽車駕駛人未繫安全帶」違規通知單，異議
      人亦無拒簽該通知單之情形等語（見本院卷第21至23頁、
      第29至32頁），核與異議人上開所辯相符。
（三）另證人即舉發警員蕭文隆於本件96年10月3 日訊問期日雖
      到庭結證略稱：其於前揭時、地執行交通勤務時，因見異
      議人駕駛系爭自小客車違規闖紅燈而將其攔停，在異議人
      靠邊停車時，其看見異議人未繫安全帶，乃當場告知異議
      人有上開闖紅燈及未依規定繫安全帶之兩項違規行為，並
      分別列印上開第40-AGJ103240號及本件第40-AGJ103239號
      違規通知單後，當場同時交予異議人簽名，惟異議人當場
      看過後，僅於闖紅燈之違規通知單上簽名，就本件違規通
      知單則否認違規，並當場拒簽，其係在異議人離開現場後
      ，始自行在本件違規通知單「存根聯」填載「不承認違規
      事實拒簽」之文字，並依規定移送裁決，及本件異議人未
      依規定繫安全帶之違規行為，除其當場目賭之外，並無其
      他證據等語（見本院卷第29至32頁）。惟就本件舉發過移
      及異議人當場是否曾就舉發過程有所爭執，蕭文隆原證稱
      ：異議人就闖紅燈部分並未表示不同意見而當場簽名，係
      在其另交付本件未繫安全帶之違規通知單予異議人簽名時
      ，異議人始表示否認該部分違規事實並拒絕簽名，其係在
      異議人離開現場後，始自行以手寫方式在本件違規通知單
      之「存根聯」上填載上開拒簽之文字，嗣改稱：在其攔停
      並告稱異議人有上開兩項違規行為後，異議人當場即否認
      闖紅燈，亦否認未繫安全帶而與其發生爭執等語，所述已
      有矛盾，而就異議人既當場否認有上開兩項違規行為，何
      以僅簽收闖紅燈之違規通知單，而拒簽本件違規通知單之
      理由，蕭文隆復未能為合理之說明，所述已有疑義。
（四）另查，證人蕭文隆於上開期日另證稱在其依序以上開掌上
      型電腦列印上開兩件違規通知單時，異議人並未表示拒簽
      違規通知單，故其於列印上開兩件通知單（存根聯）時，
      並未輸入異議人拒簽之指令，嗣其列印出該兩件違規通知
      單後，異議人始表示拒簽，而此時已無法變更電腦指令或
      紀錄，其乃於上開「存根聯」以手寫方式填載異議人拒簽
      之上開文字，而裁決所之電腦紀錄亦因上開無法變更指令
      或電腦紀錄之故，在該所電腦紀錄會顯示異議人並未拒簽
      ，即異議人業已當場簽收本件違規通知單等語。惟其所供
      ，除異議人在其告知上開違規行為時，是否當場否認而與
      其發生爭執之部分，所述與上開證述不符外；就其當時是
      否仍得輸入異議人拒簽之指令而當場變更（「通知聯」）
      電腦紀錄，是否須由其於異議人離開現場後，再自行以手
      寫之方式，於上開「存根聯」填載異議人拒簽之前揭文字
      ，其所供亦與卷附臺北市政府警察局交通警察大隊96年12
      月13日北市警交大執字第09636135600 號覆本院函載稱：
      現行使用掌上型電腦列印違規通知單程序，係先列印「存
      根聯」，俟違規人於存根聯簽章或表示拒簽或拒收後，於
      該電腦加註收受情形，再列印「通知聯」，而舉發員警於
      開立違規通知單後，即透過無線傳輸，將告發資料上傳至
      警察局資訊室，經各舉發單位內勤人員檢核彙整無訛後，
      由警察局資訊室將告發資料透過中華數據所上傳至監理機
      關入案列管，故舉發員警於掌上型電腦註記之收受情形，
      經上開程序上傳至監理機關，無需變更任何電腦紀錄，亦
      不需於移送監理機關時，另為補充、更正或註記等語（見
      本院卷第52頁），即乙○○○○於上開舉發現場，顯得將
      異議人當場是否拒絕簽收之情形輸入電腦指令，予以註記
      ，其「通知聯」即會顯現該項是否拒簽之註記文字，並無
      由其自行於上開「存根聯」加註前開手寫文字之必要等情
      不符。而足認乙○○○○就本件所為舉發，其程序尚有疑
      義，其所供並存有上開疑義，復與異議人所辯及證人鄭秀
      綢上開證述不符，則其所為上開證述之可信性自非無疑。
      是依本件卷證資料，異議人是否確有本件未依規定繫安全
      帶之違規事實，仍存疑義。
五、綜上所述，異議人前揭所辯，尚非無據。此外，復查無其他
    積極證據足以證明異議人確有於前揭時、地未依規定繫安全
    帶之違規事實，自應為有利於異議人之認定。原處分機關不
    察，遽對異議人為本件裁決，難認允當；從而，本件異議為
    有理由，自應由本院將原處分撤銷，改諭知異議人不罰，以
    資適法。
六、據上論斷，應依道路交通案件處理辦法第20條，裁定如主文
    。
中　　華　　民　　國　　96　　年　　12　　月　　24　　日
                  交通法庭  法  官  陳勇松
本件正本證明與原本無異。
如不服本裁定，應於送達後5日內，向本院提出抗告狀。
                            書記官  馬正道
中　　華　　民　　國　　96　　年　　12　　月　　26　　日
